【裁判字號】    90,上易,2
【裁判日期】    900301
【裁判案由】    常業賭博
【裁判全文】
臺灣高等法院高雄分院刑事判決                          九十年度上易字第二號
    上  訴  人  乙○○
    即  被  告
    選任辯護人  林樹根  律師
                邱麗妃
                莊雯琇
    上  訴  人  丙○○
    即  被  告
右上訴人等因賭博案件，不服臺灣高雄地方法院八十九年度易字第四四三號中華民
國八十九年十月三十一日第一審判決（起訴案號：臺灣高雄地方法院檢察署八十九年
度偵字第八八四四號），提起上訴，本院判決如左：
      主  文
原判決關於乙○○、丙○○部份，均撤銷。
乙○○共同以賭博為常業，處有期徒刑陸月，如易科罰金，以參佰元折算壹日。扣案
如附表所示之物，均沒收。
丙○○共同以賭博為常業，處有期徒刑肆月，如易科罰金，以參佰元折算壹日，緩刑
貳年。扣案如附表所示之物，均沒收。
      事  實
一、乙○○自民國八十九年四月五日起，在高雄市苓雅區○○○路一○八號經營「哆
    啦Ａ夢遊藝場」，基於常業之犯意，在甲眾得出入之該遊藝場內，擺設如附表編
    號一所示之賭博性電動機具計八十五台（起訴書誤植為一百台），供不特定賭客
    投幣開分後打玩，賭客若押中可得倍數不等之彩分，若未押中則賭資即歸乙○○
    所有，賭客結束賭局時，可以所得之彩分兌換現金，以此方式與他人賭博財物，
    並自八十九年四月十六日起，以每月新台幣（下同）二萬五千元之代價僱用丙○
    ○擔任店內員工，負責為賭客開分、洗分及兌換現金之工作。二人均以之為業。
    嗣於同年月十七日十八時許，有賭客李順和在該處以電玩賭博後，由丙○○洗分
    並將所兌換之現金一千元裝於空香菸盒交付李順和之際，為警當場查獲，並扣得
    附表所示之賭資及賭具等物品。
二、案經高雄市政府警察局苓雅分局移送臺灣高雄地方法院檢察署檢察官偵查起訴。
    理  由
一、訊據上訴人即被告乙○○、丙○○均矢口否認有上述犯行，被告乙○○辯稱：我
    所經營之哆啦Ａ夢遊藝場係不能兌換現金，亦有交待員工不能兌換現金云云。被
    告高素絹辯稱：我因剛至該遊藝場上班，案發當時老闆不在，李順和要求兌換現
    金，我不知如何處理，才會換現金給李順和，至於裝現金之空香菸盒係我個人所
    有，用來作模型車之用云云。惟查被告丙○○於偵查中供稱：我幫客人洗分、清
    台面，分數換現金比例不同，有時一比一，有時一比五或一比三十等語（見偵查
    卷第十頁），已供承在該遊藝場為客人兌換現金，核與同案被告李順和於警訊時
    所供稱：丙○○為我洗分後，就問我要點券或現金，我就說要換現金，然後她就
    拿一個蜂的煙盒裡面放一千元的現金給我等語（見警訊卷第五頁背面），於偵查
    中所供稱：我係玩一比三十之電動機具，我投十元可開三百分，洗分時可將嬴得
    之分數以原比例兌換現金等語（見偵查卷第十一頁）相符，且本件為警查獲時尚
    有扣得空香菸盒五十一只，上述空香菸盒係店內之物，業經被告丙○○於偵查中
    供承在卷，其於審理中改稱係其個人之物顯無可採，且若係其個人作模型車之用
    ，豈有於上班第二天即帶至工作場所之理，該空香菸盒顯係為掩飾賭博兌換現金
    之犯行所用之工具甚明，則被告乙○○所經營之遊藝場內擺設之賭博性電動機具
    ，賭客可以積分兌換現金應已明確。又被告乙○○經營本件遊藝場，擺設之賭博
    性電玩達八十五台之多，其以此為維生之主要收入已可認定，被告丙○○受僱於
    乙○○共同為本件賭博行為，支領月薪二萬五千元，其以之為業亦無疑問，此外
    復有如附表所列之賭具及賭資扣案可為佐証，事証明確，被告乙○○、丙○○二
    人之犯行，均堪認定。
二、核被告乙○○、丙○○二人所為，均係犯刑法第二百六十七條之常業賭博罪，其
    二人對本件犯行有犯意聯絡及行為分擔，均為共同正犯。又刑法第四十一條業經
    總統於九十年一月十日修正甲佈施行，於同年月十二日生效，被告二人之犯罪時
    間雖在上開條文修正生效前，然經比較新舊法律之規定，新修正之條文對於易科
    罰金之條件有利於行為人，依刑法第二條第一項前段規定，自應依新修正之刑法
    第四十一條第一項為易科罰金之依據，併予敘明。
三、原審對被告乙○○、丙○○二人予以論罪科刑，固非無見，惟查：（一）刑法第
    四十一條業經總統於九十年一月十日修正甲佈施行，於同年月十二日生效，被告
    乙○○、丙○○二人之犯罪時間雖在上開條文修正生效前，然經比較新舊法律之
    規定，新修正之條文對於易科罰金之條件有利於行為人，依刑法第二條第一項前
    段規定，自應依新修正之刑法第四十一條第一項為易科罰金之依據，原審未及為
    新、舊法之比較適用，尚有未合。（二）原判決對扣案之電動機具計八十五台未
    詳列其名稱、數量，亦有疏漏，被告乙○○、丙○○上訴意旨，否認犯罪，雖無
    理由，惟原判決既有上開可議，仍應由本院將原判決關於被告乙○○、丙○○部
    份予以撤銷改判。審酌被告乙○○、丙○○二人共同賭博所擺設之電動機具達八
    十五台，規模甚大，敗壞社會風俗甚鉅，且犯後猶砌詞卸責等一切情狀，分別量
    處如主文第二項所示之刑，並均諭知易科罰金之折算標準。又被告丙○○前未曾
    受有期徒刑以上刑之宣告，有本院被告全國前案紀錄表附卷足憑，此次僅係受僱
    在該遊藝場上班，偶罹刑典，情節較輕，事後已深具悔意，經此刑之宣告後，應
    知警惕而無再犯之虞，本院認以暫不執行其刑為當，併予宣告緩刑二年，用啟自
    新。扣案如附表編號一號所示之電動機具計八十五台均為當場賭博之器具；附表
    編號四、五係在櫃台及電動機具內扣得自為賭檯及兌換籌碼處之財物；附表編號
    六號之一千元雖已由丙○○拿至機台處交付被告李順和，然甫交付即為警查獲，
    自仍屬賭檯上之財物；故編號一、四、五、六號之物均應依刑法第二百六十六條
    第二項規定，不問屬於犯人與否，均併宣告沒收。附表編號二、三雖非當場賭博
    之器具，然仍係供賭博犯罪所用或所預備之物，且既為店內業務所用之物，自屬
    被告乙○○所有，應依同法第三十八條第一項第二款規定，宣告沒收。
四、原判決對同案被告李順和部份，已判決確定，本院不予論列。
據上論斷，應依刑事訴訟法第三百六十九條第一項前段、第三百六十四條、第二百九
十九條第一項前段，刑法第二條第一項前段、第二十八條、第二百六十七條、第七十
四條第一款、第二百六十六條第二項、第三十八條第一項第二款、修正後刑法第四十
一條第一項，罰金罰鍰提高標準條例第一條前段、第二條，判決如主文。
本案經檢察官陳惠珠到庭執行職務。
中      華      民      國    九十    年      三      月      一      日
                              臺灣高等法院高雄分院刑事第七庭
                                  審判長法官  王光照
                                        法官  黃仁松
                                        法官  黃憲文
右正本證明與原本無異。
不得上訴。
                                      書記官  黃玉珠
中      華      民      國    九十    年      三      月      五      日
附錄本判決論罪之法條：
刑法第二百六十七條
以賭博為常業者，處二年以下有期徒刑，得併科一千元以下罰金。
附表：
一、大時玳7PK（一比一）九台、孔雀王二代（一比一）四台、中華迷13（五比一）
    二台、皇冠金鐘（一比三十）八台、黃金嘉年華（一比一）五台、東方之珠（十
    比一）三台、鑽石列車（一比五）五台、幽浮傳說（一比五）二台、瑪琍大亨（
    一比五）二台、飆馬（一比一）三台、笑傲江湖（五比一）三台、賽馬（五比一
    ）一台、魔術帽（二比一）一台、樂透大亨（一比三十）八台、撲克樂園（一比
    五）五台、蜂王（一比三十）五台、滿貫大亨（五比一）十三台、王牌對決（一
    比十）二台、搖錢樹（六人座）一台、金牌瑪琍（一比一）一台、台灣大老二
    （五比一）二台等電動機具計八十五台（含ＩＣ板八十三片由臺灣高雄地方法院
    檢察署扣案，機台八十五台由乙○○切結保管）。
二、積分卡三十八張。
三、空香菸盒五十一只。
四、遊藝場內櫃台內之現金八千一百元。
五、電動機具內之硬幣三千元。
六、李順和兌換之現金一千元。
                                                                     Ａ


司法院資訊處製作；財團法人民間司法改革基金會備份。
